【裁判字號】    98,訴,1254
【裁判日期】    981029
【裁判案由】    毒品危害防制條例
【裁判全文】
臺灣高雄地方法院刑事判決              98年度訴字第1254號
公  訴  人  臺灣高雄地方法院檢察署檢察官
被      告  甲○○
                    （另案於臺灣高雄監獄執行中）
上列被告因毒品危害防制條例案件，經檢察官提起公訴（98年度
毒偵字第3944號）及移送併辦（98年度毒偵字第4296號），被告
於本院準備程序中為有罪之陳述，經合議庭裁定依簡式審判程序
，判決如下：
     主  文
甲○○施用第一級毒品，累犯，處有期徒刑拾月；扣案如附表所
示第一級毒品海洛因共貳包（含包裝袋貳只，合計淨重零點壹參
公克），均沒收銷燬之。
    事  實
一、甲○○前因施用毒品案件，經臺灣雲林地方法院以88年度毒
    聲字第588 號裁定送觀察、勒戒後，認無繼續施用毒品之傾
    向，於民國88年12月30日執行完畢釋放，並經臺灣高雄地方
    法院檢察署檢察官以88年度偵緝字第2063號為不起訴處分確
    定；復於前開觀察、勒戒執行完畢釋放後5 年內再因施用毒
    品案件，經本院以89年度毒聲字第5878號裁定令入戒治處所
    施以強制戒治，又經本院裁定停止戒治並付保護管束，於91
    年5 月1 日因保護管束期滿未經撤銷而視為執行完畢，刑案
    部分，則經本院以89年度訴字第1706號判決判處有期徒刑1
    年，並經臺灣高等法院高雄分院以89年度上訴字第1376號判
    決駁回上訴而確定；再犯竊盜、施用毒品等案件，分別經本
    院以89年度易字第2671號判決判處有期徒刑2 年（經臺灣高
    等法院高雄分院以89年度上易字第2213號判決駁回上訴而確
    定）、本院以91年度訴字第852 號判決判處有期徒刑1 年10
    月確定，上開3 罪，嗣經減刑及定應執行刑為有期徒刑4 年
    2 月。另因違反槍砲彈藥刀械管制條例、搶奪、恐嚇、偽造
    文書等案件，分別經臺灣高等法院高雄分院以89年度上更一
    字第380 號判決判處有期徒刑1 年2 月及併科罰金新臺幣10
    萬元確定、本院以89年度訴字第480 號判決判處有期徒刑1
    年（經臺灣高等法院高雄分院以89年度上易字第2213號判決
    駁回上訴而確定）、本院以89年度易字第1884號判決判處有
    期徒刑5 月（經臺灣高等法院高雄分院以89年度上易字第
    1595號判決駁回上訴而確定）、本院以89年度訴字第589 號
    判決判處有期徒刑5 月確定，上開4 罪，嗣經裁定定應執行
    刑為有期徒刑2 年8 月，並與前開應執行刑有期徒刑4 年2
    月部分接續執行，於96年6 月4 日縮短刑期假釋出監，迄97
    年4 月12日保護管束期滿未經撤銷視為執行完畢。詎甲○○
    仍不知悔改，基於同時施用第一級毒品海洛因、第二級毒品
    甲基安非他命之犯意，於98年6 月8 日某時，在高雄市旗津
    區某大樓樓梯間內，同時施用第一級毒品海洛因及第二級毒
    品甲基安非他命1 次，嗣於98年6 月11日13時30分許，因另
    涉竊盜案件，在高雄市旗津區○○○路與復興巷口為警查獲
    （竊盜部分由檢察官另行偵辦），當場扣得如附表所示第一
    級毒品海洛因2 包，並徵得其同意後採尿送驗，結果呈現嗎
    啡、甲基安非他命陽性反應，而查悉上情。
二、案經高雄市政府警察局鼓山分局移送臺灣高雄地方法院檢察
    署檢察官偵查起訴暨移送併辦。
    理  由
一、被告甲○○所犯係法定刑為死刑、無期徒刑、最輕本刑為3
    年以上有期徒刑以外之罪，於準備程序進行中被告就被訴事
    實為有罪陳述，由受命法官告知簡式審判程序要旨並聽取其
    與檢察官之意見，經被告同意適用簡式審判程序後，本院亦
    認無不得或不宜改依簡式審判程序進行之處，爰依刑事訴訟
    法第273 條之1 第1 項、第284 條之1 規定，本院合議庭裁
    定由受命法官獨任進行簡式審判程序，合先敘明。
二、上揭事實，業據被告於本院審理中坦承不諱，復有高雄市政
    府警察局鼓山分局98年查獲毒品案件嫌疑人尿液代碼- 姓名
    對照登記表（代碼：E152）、高雄市立凱旋醫院98年6 月29
    日濫用藥物尿液檢驗報告（轉碼編號：A00000000 ）各1 份
    在卷可稽；又扣得之白色粉末2 包，經送請法務部調查局鑑
    定結果，俱含有第一級毒品海洛因成分，亦有卷附該局濫用
    藥物實驗室鑑定書、扣押物品清單各1 份可查，足徵其自白
    核與事實相符，堪予採信。
三、修正毒品危害防制條例就施用毒品者，只於「初犯」及「五
    年後再犯」2 種情形有其追訴條件之限制，即須於初犯經觀
    察勒戒或強制戒治釋放後，5 年內均無施用毒品之行為，始
    能認其前所實施之觀察勒戒或強制戒治已足遮斷毒癮，而得
    於5 年後再犯時，再適用初犯之規定，重行觀察勒戒程序。
    倘5 年內已經再犯，被依法追訴處罰，縱其第3 次（或第3
    次以上）施用毒品之時間在初犯釋放5 年以後，即與「5 年
    後再犯」之情形有別，且因已於「5 年內再犯」，顯見其再
    犯率甚高，原實施觀察勒戒或強制戒治，已無法收其實效，
    而無5 年遮斷效之存在，自無再經觀察勒戒及強制戒治之必
    要，得逕行追訴處罰（最高法院95年度第7 次、97年度第5
    次刑事庭會議決議參照）。是被告前有如事實欄所載於88年
    12月30日觀察、勒戒執行完畢釋放後，5 年內再犯施用毒品
    案件，經施以強制戒治並判處徒刑確定等情，有臺灣高等法
    院被告前案紀錄表1 份附卷可參，則依前開說明，應依法追
    訴，本院自得予以論罪科刑。
四、核被告所為，係犯毒品危害防制條例第10條第1 、2 項之施
    用第一、二級毒品罪；其此次同時施用海洛因及甲基安非他
    命，而以一行為同時觸犯施用第一級毒品與第二級毒品2 罪
    ，為想像競合犯，應從一重以施用第一級毒品罪論處，檢察
    官遽謂被告係分別施用第一、二級毒品（基於罪疑唯輕原則
    ，在別無證據足資認定被告係分別施用第一、二級毒品下，
    本院僅能寬認被告此次之施用第一、二級毒品犯行，係同時
    為之），因認被告此部分之施用第一、二級毒品犯行應予分
    論併罰，尚有未合。被告為施用而持有第一、二級毒品之低
    度行為，為施用第一、二級毒品之高度行為所吸收，俱不另
    論罪。98年度毒偵字第4296號併辦之事實核與起訴之事實同
    一，本院自得併予審理，應予指明。又被告有如事實欄所載
    之前科，於96年6 月4 日縮短刑期假釋出監，並於97年4 月
    12日假釋期滿未經撤銷視為執行完畢，有前揭臺灣高等法院
    被告前案紀錄表1 份可按，其於有其徒刑執行完畢後，5 年
    以內故意再犯本案有期徒刑以上之罪，應依刑法第47條第1
    項論以累犯，並加重其刑。
五、本院審酌被告前因施用毒品案件，經施以觀察勒戒、強制戒
    治及刑之執行後，竟再為本件犯行，足見其惡習已深，且戒
    絕毒癮之意志不堅，未能體悟施用毒品對自己、家人造成之
    傷害及社會之負擔，自屬可議；惟念其犯後態度良好，並於
    審理中能坦承全部犯行及施用毒品本質上係屬戕害自身健康
    之行為，尚未直接危害他人，反社會性程度應屬較低等一切
    情狀，量處如主文所示之刑，以資懲儆。至扣案之白色粉末
    2 包，經送法務部調查局檢驗結果，均檢出海洛因成分（詳
    如附表所示），有該院出具之濫用藥物成品檢驗鑑定書1 紙
    在卷可參，足認扣案之物品為第一級毒品海洛因，而屬違禁
    物無訛；另包裝袋與其上所殘留之毒品，已難以全然分析剝
    離，應認屬違禁物，均依毒品危害防制條例第18條第1 項前
    段宣告沒收銷燬之；至鑑驗耗損部分因已滅失，自無庸再為
    沒收銷燬之諭知，附此敘明。
據上論斷，應依刑事訴訟法第273 條之1 第1 項、第284 條之1
、第299 條第1 項前段，毒品危害防制條例第10條第1 項、第2
項、第18條第1 項前段，刑法第11條、第55條、第47條第1 項，
判決如主文。
本案經檢察官黃子宜到庭執行職務。
中    華    民    國    98    年    10    月    29    日
                  刑事第十二庭  法  官  王品惠
以上正本證明與原本無異。
如不服本判決應於收受本判決後10日內向本院提出上訴書狀，並
應敘述具體理由，如未敘述上訴理由者，應於上訴期間屆滿後20
日內補提理由書狀於本院（均須按他造當事人之人數附繕本）「
切勿逕送上級法院」。
中    華    民    國    98    年    10    月    29    日
                                書記官  李文廣
附錄本案所犯法條：
《毒品危害防制條例第10條》
施用第一級毒品者，處6 月以上5 年以下有期徒刑。
施用第二級毒品者，處3 年以下有期徒刑。
附表：
┌──┬──────────┬──────────────────┐
│編號│應沒收銷燬物品名稱  │淨重及鑑定書文號                    │
├──┼──────────┼──────────────────┤
│ １ │第一級毒品海洛因貳包│合計淨重零點壹參公克（法務部調查局98│
│    │                    │年7 月9 日調科壹字第09823019320 號濫│
│    │                    │用藥物實驗室鑑定書）                │
│    │                    │                                    │
└──┴──────────┴──────────────────┘


司法院資訊處製作；財團法人民間司法改革基金會備份。
